【裁判字號】    97,交抗,424
【裁判日期】    970505
【裁判案由】    聲明異議
【裁判全文】
臺灣高等法院臺中分院交通事件裁定     97年度交抗字第424號
抗告人即
原處分機關  交通部公路總局臺中區監理所彰化監理站
受處分人    甲○○
上列抗告人因受處分人聲明異議案件，不服臺灣彰化地方法院中
華民國97年3月26日所為裁定（97年度交聲字第463號），提起抗
告，本院裁定如下:
    主  文
抗告駁回。
    理  由
一、抗告意旨略以：受處分人甲○○駕駛J2-0006號自用小客車
    ，於97年3月5日22時10分許，行經彰化縣鹿鎮○○路○段420
    號旁，因「酒後駕車，呼氣酒測值為0.31MG／L，超過呼氣
    標準值（0.25MG／L）0.06 MG／L」之違規，為彰化縣警察
    局鹿港分局以彰警交字第I00000000號舉發違反道路交通管
    理事件通知單依法舉發，並於97年3月7日以彰監四字第裁64
    -I00000000號裁決書，裁處罰鍰新臺幣（下同）19500元，
    並吊扣駕駛執照12個月。而按，考領各類駕駛資格及駕照得
    適用駕駛之車種等規定，道路交通安全規則第60、61及62條
    分別定有明文，現行採機車駕駛執照、汽車駕駛執照各一照
    管理原則，不僅不會造成民眾之不便，歷年來無阻礙，車主
    及駕駛人之權利亦相對受保障，酒駕違規行為吊扣駕駛執照
    之目的，並非僅為處罰違反道路交通管理事件之行為人而已
    ，尚有以暫時禁止行為人於道路上駕駛，以免其短期內再犯
    之用意，實不得因違規駕駛領有最高級（汽車）駕照資格即
    有多次駕駛汽車之機會。吊扣汽車駕駛執照之裁處，係以違
    規時駕駛資格之照類作為處罰立基，且道路交通管理處罰條
    例第35條亦有規定吊扣其駕駛執照之裁處依據，而非同條例
    第68條之規定。至於新修正道路交通管理處罰條例第68條條
    文刪除吊扣部分，因僅係為符合汽、機車各採一照管理制度
    ，避免造成處罰機關執行實務上窒礙難行而設。本件受處分
    人於駕駛自用小客車違規時，所持有之資格憑證為職業大貨
    車駕駛執照，並非無照駕駛，抗告人依道路交通管理處罰條
    例第35條第1項規定吊扣駕駛執照12個月，僅係依汽、機車
    駕駛執照分別管理原則作為裁處，應無不當，原裁定予以撤
    銷，恐有違誤，為此請求廢棄原裁定云云。
二、按「汽車駕駛人飲用酒類後其吐氣所含酒精濃度超過每公升
    0.25毫克以上者，不得駕車」，道路交通安全規則第114條
    第2款定有明文；又「汽車駕駛人，駕駛汽車經測試檢定有
    酒精濃度超過規定標準者，處新臺幣1萬5千元以上6萬元以
    下罰鍰，並當場移置保管該汽車及吊扣其駕駛執照1年」，
    道路交通管理處罰條例第35條第1項第1款亦規定甚詳。次按
    ，修正前道路交通管理處罰條例第68條規定：「汽車駕駛人
    ，因違反本條例及道路交通安全規則之規定，受吊扣或吊銷
    駕駛執照處分時，吊扣或吊銷其持有各級車類之駕駛執照。
    」惟上開道路交通管理處罰條例第68條業於民國（下同）94
    年12月14日修正，自95年3月1日施行，修正後之道路交通管
    理處罰條例第68條規定：「汽車駕駛人，因違反本條例及道
    路交通安全規則之規定，受吊銷駕駛執照處分時，吊銷其持
    有各級車類之駕駛執照。」且其立法理由略以：「原條文將
    違法或違規駕駛人所持有各級車類之駕駛執照一併吊扣或吊
    銷，失之過酷，影響人民工作及生活甚鉅，爰修正之」等語
    ，故修正條文係將道路交通管理處罰條例第68條原有條文中
    之「吊扣或」3字刪除，有立法院交通委員會94年10月5日台
    立交字第0942400153號函附道路交通管理處罰條例第68條審
    查報告在立法院公報第94卷第70期第135至138頁可稽。參照
    上開立法理由及立法經過，依修正後之條文，依上開規定受
    吊銷駕照處分者，仍維持吊銷其持有各級車類之駕駛執照，
    至受吊扣駕照處分者，則僅吊扣其違法或違規當時所駕駛車
    輛之駕駛執照，不再吊扣其持有各級車類之駕駛執照。
三、本件受處分人甲○○違規行為係發生於97年3月5日，其應適
    用修正後之道路交通管理處罰條例第68條規定。又受處分人
    違規時，係駕駛自用小客車，依前揭規定，抗告人應僅限制
    受處分人駕駛自用小客車之權利，即吊扣其小型車駕駛執照
    ，始符依法行政原則，原處分不察，竟吊扣受處分人當時所
    持有之駕駛執照（即職業大貨車駕駛執照），即非適法，原
    審認受處分人異議有理由，就原處分關於吊扣駕駛執照12個
    月部分予以撤銷，就該撤銷部分改諭知吊扣小型車駕駛執照
    12個月，經核於法並無不合。抗告人仍置道路交通管理處罰
    條例第68條之修正理由於不顧，認原審撤銷改判之裁定為不
    當，即難認為有理由，自應予以駁回。
四、爰依道路交通案件處理辦法第26條，刑事訴訟法第412條，
    裁定如主文。
中    華    民    國    97    年    5    月    5      日
            交通法庭    審判長法  官  林  照  明
                              法  官  蔡  名  曜
                              法  官  郭  瑞  祥
上列正本證明與原本無異。
不得再抗告。
                              書記官  李  妍  嬅
中    華    民    國    97    年    5     月    5     日


司法院資訊處製作；財團法人民間司法改革基金會備份。
